臺灣新竹地方法院刑事判決　
                                      111年度訴字第421號
公  訴  人  臺灣新竹地方檢察署檢察官
被      告  鄧國善

                    籍設臺中市○○區○○路0段000號(即臺中○○○○○○○○○)

上列被告因違反廢棄物清理法案件，經檢察官提起公訴（111年
度偵字第2975號），被告於本院準備程序中，就被訴事實為有罪
之陳述，經本院合議庭裁定由受命法官獨任進行簡式審判程序，
判決如下：
    主  文
乙○○共同犯廢棄物清理法第四十六條第四款之非法清理廢棄物罪
，累犯，處有期徒刑陸月，如易科罰金，以新臺幣壹仟元折算壹
日。
    事  實
一、乙○○明知從事廢棄物之清除、處理，均應依廢棄物清理法第
    41條第1項前段規定，向所屬之縣（市）主管機關或中央主
    管機關委託之機關申請核發公民營廢棄物清除、處理機構許
    可文件，始得為之，而其並未依廢棄物清理法第41條第1項
    前段規定領有廢棄物清除許可文件，竟與徐必枝、鄒書玉(
    其等所涉違反廢棄物清理法罪嫌，均業經臺灣新竹地方檢察
    署檢察官為緩起訴處分確定)共同基於非法清理廢棄物之犯
    意聯絡，於民國110年12月29日上午10時45分許，由徐必枝
    駕駛車牌號碼0000-00號自用小貨車，搭載乙○○至鄒書玉所
    經營、址設桃園市○○區○○路000○0號新運企業社，載運內含
    廢木材、廢鐵、廢塑膠、廢泡棉、廢PVC管、廢電子零件、
    廢消防水帶及民生垃圾等廢棄物之太空包3包，再於同日上
    午10時56分至11時11分間之某時許，將上開廢棄物棄置於不
    知情之甲○○所管領之新竹縣○○鎮○○段○○○段000地號土地。
二、案經新竹縣政府警察局新埔分局報請臺灣新竹地方檢察署檢
    察官偵查起訴。
    理  由
一、本件被告乙○○所犯之罪，並非法定刑為死刑、無期徒刑或最
    輕本刑3 年以上有期徒刑之罪，亦非高等法院管轄第一審之
    案件，而被告於準備程序進行中就被訴事實均為有罪之陳述
    ，經本院告知簡式審判程序之旨，並聽取檢察官及被告之意
    見後，本院乃依刑事訴訟法第273條之1第1項規定，裁定進
    行簡式審判程序，合先敘明。
二、訊據被告對於前揭非法清理廢棄物之犯行迭於警詢及偵查中
    、本院準備及簡式審判程序時均坦承不諱（見偵卷第15-20
    頁、第93-95頁；本院卷第53頁、第60-61頁），復有證人即
    共犯徐必枝、鄒書玉於警詢及偵查中、證人甲○○於警詢中之
    證述可佐（見偵卷第5-10頁、第21-25頁、第29-30頁、第85
    -86頁反面、第110-111頁），並有員警偵查報告、徐必枝之
    名片、估價單、新竹縣政府環境保護局稽查工作紀錄、新竹
    縣新埔鎮地籍圖查詢資料、新竹縣○○鎮○○段○○○段000地號之
    土地建物查詢資料、車牌號碼0000-00號自用小貨車之車輛
    詳細資料報表、新竹縣政府111年3月10日府授還業字第1118
    652507號函各1紙、載運廢棄物路徑示意圖2紙、現場照片、
    監視錄影畫面截取照片(見偵卷第4頁、第26頁、第32頁、第
    33-34頁、第35-42頁、第43-44頁、第45-46頁、第47頁、第
    82頁)附卷可稽，足見被告之自白與事實相符，本件犯行至
    堪認定，應依法論科。
三、按廢棄物之運輸屬「清除行為」，廢棄物之傾倒則屬「處理
    行為」，最高法院106 年度台上字第3834號刑事判決意旨參
    照。查被告未依廢棄物清理法第41條第1項規定領有廢棄物
    清除、處理許可文件，而將廢棄物運輸並堆置於前揭土地，
    揆諸前開說明，應屬廢棄物之清除、處理行為。是核被告所
    為，係犯廢棄物清理法第46條第4 款之非法清理廢棄物罪，
    公訴意旨僅論非法清除廢棄物罪，容有誤會，應予更正。被
    告就上開犯行，與徐必枝、鄒書玉俱有犯意聯絡、行為分擔
    ，應論以共同正犯。
四、被告前①於104年間，因竊盜案件，經臺灣桃園地方法院以10
    4年度簡字第165號判決判處有期徒刑6月確定；又②於104年
    間，因竊盜案件，經本院以104年度易字第150判決分別判處
    有期徒刑8月、8月、7月，應執行有期徒刑1年6月確定；又③
    於104年間，因竊盜案件，經本院以104年度竹北簡字第408
    判決判處有期徒刑5月確定。上開3案復經本院以105年度聲
    字第225號裁定定應執行有期徒刑2年確定，嗣於105年8月16
    日縮短刑期假釋出監，所餘刑期交付保護管束，迄至106年1
    月24日有期徒刑所餘刑期內未經撤銷假釋，視為執行完畢等
    情，有臺灣高等法院被告前案紀錄表1 份在卷可佐。其於徒
    刑執行完畢後5年內故意再犯本案有期徒刑以上之罪，為累
    犯。然綜觀被告前案紀錄，其於本件犯行前，並無違反廢棄
    物清理法之前科，尚難認被告全然不知悔悟、對於刑罰反應
    能力低落之情，故依照釋字第775號意旨，不予加重最低本
    刑，特此敘明。 
五、刑事審判旨在實現刑罰權之分配正義，故法院對有罪被告之
    科刑，應符合罪刑相當之原則，使輕重得宜，罰當其罪，以
    契合社會之法律感情，此所以刑法第57條明定科刑時應審酌
    一切情狀，尤應注意該條所列10款事項以為科刑輕重之標準
    ，並於同法第59條賦予法院以裁量權，如認「犯罪之情狀可
    憫恕，認科以最低度刑仍嫌過重者，得酌量減輕其刑」。而
    刑法第59條規定犯罪之情狀可憫恕者，得酌量減輕其刑，其
    所謂「犯罪之情狀」，與同法第57條規定科刑時應審酌之一
    切情狀，並非有截然不同之領域，於裁判上酌減其刑時，應
    就犯罪一切情狀（包括第57條所列舉之10款事項），予以全
    盤考量，審酌其犯罪有無可憫恕之事由（即有無特殊之原因
    與環境，在客觀上足以引起一般同情，以及宣告法定低度刑
    ，是否仍嫌過重等），以為判斷。查被告所清理之廢木材、
    廢鐵、廢塑膠、廢泡棉、廢PVC管、廢電子零件、廢消防水
    帶及民生垃圾等廢棄物，尚非具有毒性、危險性足以影響人
    體健康或污染環境之有害事業廢棄物，其犯罪所生危害尚非
    鉅大，且其犯後坦承犯行，堪認被告業有悔意，是依本件犯
    罪情節，在客觀上尚可憫恕，若處以法定最輕本刑即有期徒
    刑1 年，均屬失之過苛，而有情輕法重之虞，在客觀上足以
    引起一般之同情，而有堪資憫恕之處，爰適用刑法第59條規
    定，酌量減輕被告之刑。　
六、爰審酌被告未領有廢棄物清理許可文件，竟任意運輸、傾倒
    及堆置廢棄物，漠視環境保護之重要，所為實屬不該；復考
    量其坦承犯行之犯後態度，兼衡被告自承教育程度為國中畢
    業，案發時無業，離婚，無未成年子女，暨本件犯罪之動機
    、目的、手段及所生危害等一切情狀，量處如主文所示之刑
    併諭知易科罰金之折算標準，以示懲儆。
七、查被告於本院審理程序中陳稱：檢訊時說到廢五金老闆開的
    2萬元我真的沒有收到、我也沒有得到利益等語（見本院訴
    字卷第62頁），復綜觀全卷，亦查無其他證據足認其有任何
    犯罪所得，爰不為沒收之諭知，附此敘明。 
據上論斷，應依事訴訟法第273條之1第1項、第299條第1項前段
，判決如主文。
本案經檢察官楊仲萍提起公訴，檢察官黃嘉慧到庭執行職務。
中    華    民    國   111    年    9     月    16    日
                  刑事第六庭   法  官  林涵雯
以上正本證明與原本無異。
如不服本判決應於收受本判決後20日內向本院提出上訴書狀，上
訴書狀應敘述具體理由。上訴書狀未敘述上訴理由者，應於上訴
期間屆滿後20日內補提理由書狀於本院(均須按他造當事人之人
數附繕本 )「切勿逕送上級法院」。 
中　　華　　民　　國　　111 　年　　9 　　月　　16　　日
                               書記官  林汶潔
附錄本案論罪科刑法條：
廢棄物清理法第46條
有下列情形之一者，處一年以上五年以下有期徒刑，得併科新臺
幣一千五百萬元以下罰金：
一、任意棄置有害事業廢棄物。
二、事業負責人或相關人員未依本法規定之方式貯存、清除、處
　  理或再利用廢棄物，致污染環境。
三、未經主管機關許可，提供土地回填、堆置廢棄物。
四、未依第四十一條第一項規定領有廢棄物清除、處理許可文件
   ，從事廢棄物貯存、清除、處理，或未依廢棄物清除、處
　  理許可文件內容貯存、清除、處理廢棄物。
五、執行機關之人員委託未取得許可文件之業者，清除、處理一
　  般廢棄物者；或明知受託人非法清除、處理而仍委託。
六、公民營廢棄物處理機構負責人或相關人員、或執行機關之人
　  員未處理廢棄物，開具虛偽證明。